【裁判字號】    97,交抗,1252
【裁判日期】    971120
【裁判案由】    聲明異議
【裁判全文】
臺灣高等法院臺中分院交通事件裁定
抗  告  人
即受處分人  甲○○
上列抗告人因聲明異議案件，不服臺灣彰化地方法院中華民國九
十七年九月五日所為裁定（九十七年度交聲字第一一三二號）提
起抗告，本院裁定如下：
    主  文
抗告駁回。
    理  由
一、抗告意旨略以：本件抗告人並非實際駕駛汽車之人，交警僅
    憑臆測，而妄加誤判，按舉發當日抗告人與兒子陳俊元共同
    乘坐同一台車返鄉訪親，途經彰化縣彰水路時，陳俊元欲下
    車購物，故車上僅留抗告人坐於乘客座位上。當時汽車係於
    「靜止狀態」，並非在行進中，抗告人所乘汽車熄火地點與
    警察相距在百米左右，僅憑肉眼誤判抗告人移轉到右前乘客
    座位，且該汽車後擋風玻璃貼有隔熱貼紙，當時天色已暗，
    距離百米之警察絕無親眼目睹，僅妄加誤判，並無法看見真
    正駕駛人陳俊元離開該汽車，亦無任何現場照片證明抗告人
    係坐於駕駛座上。抗告人當時並非飲酒，且乘客座之乘客並
    無接受酒測之義務，故警察誤判抗告人係拒絕酒測顯強人所
    難，不顧人權尊嚴，並非抗告人故意不配合，原提起抗告，
    請求廢棄原裁定等語。
二、按汽車駕駛人，駕駛汽車經測試檢定有酒精濃度超過規定標
    準者，處新臺幣一萬五千元以上六萬元以下罰鍰，並當場移
    置保管該汽車及吊扣其駕駛執照一年；汽車駕駛人拒絕接受
    第一項測試之檢定者，處新臺幣六萬元罰鍰，並當場移置保
    管該汽車及吊銷該駕駛執照，道路交通管理處罰條例第三十
    五條第一項第一款、第四項前段定有明文。
三、經查：
  (一)本件抗告人即受處分人甲○○駕駛系爭車輛，於民國九十七
    年五月三十一日二十二時五十六分許，於彰化縣溪湖鎮○○
    路○段六四號前，因「經教導勸導及警告等告知仍拒絕配合
    酒精呼氣之測試」之違規為警當場舉發，有彰化縣警察局九
    十七年五月三十一日之彰警交字第Ｉ00000000號舉
    發違反道路交通管理事件通知單影本一紙在卷可按。抗告人
    不服提出申訴，嗣經原舉發機關即彰化縣警察局溪湖分局於
    九十七年六月二十七日以溪警分五字第０九七００一一九五
    七號函敘明本案舉發抗告人違規之經過及舉發裁罰依據，抗
    告人仍有不服，原處分機關即交通部公路總局臺中區監理所
    彰化監理站乃於九十七年七月二十三日以彰監四字第裁六四
    －Ｉ00000000號裁決書以抗告人有「拒絕接受酒精
    濃度測試之檢定」之違規，裁處罰鍰新臺幣六萬元，並吊銷
    其駕駛執照，此復有上開各該函文及裁決書影本附卷為佐。
  (二)抗告人本件違規事實，經證人即當場目睹其情之執勤警員施
    事見於本院訊問時具結證稱：「我在九十七年五月三十一日
    晚上十時五十六分，與我同事楊權鴻在溪湖鎮○○路段執行
    取締酒駕之勤務。」、「抗告人違規之地點即停車之地點是
    在彰水路二段六四號」、「（問：請詳細說明取締情形？）
    當時我在二十二時五十分許，在彰水路二段四六巷口，取締
    酒駕的反攔截點，發現抗告人這部３５０６車子，從南往北
    方向，經過我們反攔截點後，抗告人可能是看到我們在前方
    有攔截點，抗告人經過四六巷口後，就靠右邊停車。我們看
    到抗告人減速要靠路邊停車，我們就上前，由抗告人的後車
    窗看到抗告人由左邊的駕駛座坐到右邊副駕駛座。我就在抗
    告人副駕駛座邊的窗戶敲門，當時車上只有抗告人一人。我
    們要抗告人下車接受酒測。抗告人就說車子不是他開的，剛
    開始說是他朋友開的，後來改稱是他兒子開的，下車去前面
    阿信檳榔攤買檳榔等語。事後經過我們查證，阿信檳榔攤到
    我們盤查地點，測量下來有七百五十公尺。我們也有對抗告
    人說拒測之罰鍰，但是抗告人還是拒絕酒測。」、「（問：
    再反攔截點及攔截點中間有無商店？）中間有賣葡萄的攤販
    ，但是當時已經沒有營業了，中間還有住家。」、「當時抗
    告人過了反攔截點停下來地點，距離反攔截點大約有三十公
    尺遠。」、「抗告人還沒有停下來，看到他減速，我們就往
    前走了。」、「我在大約三公尺處看到抗告人調換座位。」
    、「當時我們透過抗告人車子前擋風玻璃的光線看得到抗告
    人車裡情形」、「在我們往前走的過程中，我的視線都沒有
    離開車子，沒有看到有人下車。」、「我們到達之後，有告
    訴抗告人要對他實施酒測，他說車子不是他開的，是他朋友
    ，後來說是他兒子開的。」、「抗告人拒絕酒測。」、「我
    當時到達車子旁，抗告人身上有酒味。」、「當時我很快就
    上前了，而且敲門是我敲的。」等語明確（見本院卷九十七
    年十一月三日訊問筆錄第二至五頁）。茲以本案證人施事見
    乃依法執行交通勤務之警員，與抗告人素不相識，復無何仇
    隙怨懟，嗣並於本院訊問時到庭具結擔保其所陳述之真實性
    ，衡情要無甘冒偽證之重責而虛詞構陷抗告人之理；又交通
    警員對親睹之違規事實掣單舉發，就其事實之證明，本為證
    人，如無具體事證足證其有偏頗或失實之虞，已難恣意否定
    其指證即舉發之真正，況其舉發行為兼有公務員基於職務上
    權力，依法就特定之具體事件所為具公法上效果之單方行政
    行為之性質，基於公務員為公法上行為具有公信力之原則，
    該行政處分當可被推定為真正，其據以依法處分之事實認定
    亦為真正無誤，是抗告人本件違規事實，既據執勤警員以親
    睹無誤後始予舉發在案，又到庭具結作證，以刑事責任擔保
    其證言之真實性，證人所為證詞內容亦屬合理，並無顯著瑕
    疵或與事實不符之處，證人所為證詞應值採信。
  (三)抗告人雖否認上情，於抗告理由稱渠與陳俊元係父子關係，
    當日抗告人原住土庫鎮，與兒子共同返回埔鹽鄉訪視親友，
    並狀附戶籍謄本，證明二人係在同一車上，且由抗告人之兒
    子陳俊元駕駛等語，惟抗告人所附之戶籍謄本，僅能證明抗
    告人與陳俊元確為父子，且為同一戶籍而已，對於遭到舉發
    當時，陳俊元是否一同在車上，甚至為實際上之駕駛人等情
    ，難以使本院形成確認之心證，故不可採。又抗告人先於原
    審聲明異議狀中辯稱：「陳俊元於行經彰化縣溪湖路段時，
    途遇檳榔攤，隨即將汽車停放路旁，下車購物，致使車上僅
    剩異議人一人坐於乘客座」等語、於本件抗告狀亦執同一理
    由稱：「抗告人之兒子於彰化縣彰水路時，欲下車購物，故
    車上僅留抗告人坐於乘客座上」等語，復參以證人即當時舉
    發之警員施事見於本院訊問時所稱：「抗告人就說車子不是
    他開的，剛開始說是他朋友開的，後來改稱是他兒子開的，
    下車去前面阿信檳榔攤買檳榔等語。事後經過我們查證，阿
    信檳榔攤到我們盤查地點，測量下來有七百五十公尺。我們
    也有對抗告人說拒測之罰鍰，但是抗告人還是拒絕酒測。」
    、「（問：再反攔截點及攔截點中間有無商店？）中間有賣
    葡萄的攤販，但是當時已經沒有營業了，中間還有住家。」
    」、「在我們往前走的過程中，我的視線都沒有離開車子，
    沒有看到有人下車。」等語，抗告人所辯稱當時駕駛人陳俊
    元下車購物等情，雙方供述明顯不符，惟審酌舉發當時車上
    是否有第二人下車購物乃顯而易見之動作，殊難想像有誤判
    之可能、停車地點距離檳榔攤有七百五十公尺之遙，顯與購
    物之目的不具關聯性、又衡情舉發警員要無甘冒偽證之重責
    而虛詞構陷抗告人之理，應以證人即舉發警員之證詞較為可
    採，抗告人所辯，並無理由。
  (四)綜上足徵，抗告人明知其確實有酒後駕車行為，且明知執勤
    員警察覺其有飲酒而欲對其酒測，害怕酒測值超過法定標準
    ，因而拒絕酒測，而於上揭時地有「拒絕接受酒精濃度測試
    之檢定」之違規事實，應堪認定。抗告人提起本件抗告，未
    能提出足以證明陳俊元為舉發當時之駕駛人之證據資料以供
    本院審酌，空言否認違規，尚難憑採。從而原處分機關援引
    上開規定，裁處抗告人罰鍰新臺幣六萬元，並吊銷其駕駛執
    照，經核並無不當，原法院裁定駁回抗告人之聲明異議，亦
    無不合，抗告人徒執陳詞提起本件抗告，任意指摘原裁定不
    當，為無理由，應予駁回。
據上論斷，應依道路交通案件處理辦法第二十六條，刑事訴訟法
第四百十二條，裁定如主文。
中    華    民    國    97    年    11    月    20    日
            交通法庭    審判長法  官  羅  得  村
                              法  官  張  靜  琪
                              法  官  吳  進  發
上列正本證明與原本無異。
不得再抗告。
                              書記官  柯  孟  伶
中    華    民    國    97    年    11    月    21    日


司法院資訊處製作；財團法人民間司法改革基金會備份。
